【裁判字號】    90,訴,285
【裁判日期】    900830
【裁判案由】    違反懲治走私條例
【裁判全文】
臺灣屏東地方法院刑事判決                            九十年度訴字第二八五號
    公  訴  人  臺灣屏東地方法院檢察署檢察官
    被      告  戊○○
                丁○○
                乙○○
                丙○○
                甲○○○○
                ENRIQUE.
                JR.
                ORDINAD.
右列被告等因違反懲治走私條例案件，經檢察官提起公訴（九十年度偵字第二二七五
號）及就同一事實移送併辦（九十年度偵字第三○四一號），本院判決如左：
     主  文
戊○○、丁○○、乙○○、丙○○、甲○○○○ ENRIQUE JR.  ORDINADO 共同私運管制物
品進口逾公告數額未遂。戊○○處有期徒刑貳年；丁○○、乙○○、丙○○均處有期
徒刑壹年捌月；甲○○○○ ENRIQUE JR. ORDINADO處有期徒刑壹年。丁○○、乙○○、丙○○均緩刑伍年。扣案洋煙伍拾肆萬柒仟捌佰拾包均沒收。
     事  實
戊○○為中華民國船舶「展弘號」漁船船長，與丁○○、乙○○、丙○○及菲律賓籍
漁工 甲○○○○ ENRIQUE，共同基於直航大陸地區及走私大陸地區物品入境之犯意聯絡，
為自大陸地區私運洋煙進口，於九十年三月二十六日凌晨四時四十五分許，從澎湖西
嶼外垵安檢站報關出港後，未經主管機關許可，共同駕駛逕往大陸地區福建省石井港
方向航行，當日下午時分抵達石井港後錨泊，戊○○、丁○○、乙○○、丙○○四人
並上岸住宿遊樂約一週。迨同年四月二日傍晚時分，戊○○、丁○○、乙○○、丙○○及甲○○○○ ENRIQUE五人將「展弘號」漁船航駛至石井港外，自不知名之大陸木殼船
接駁約五百五十箱之洋煙上船，翌日（三日），復自不知名之大陸鐵殼船接駁約五百
五十箱之洋煙上船，隨即返航朝臺灣方向行駛。嗣於同年四月七日凌晨四時四十分許
，駛至屏東小琉球外海約二十一浬處（北緯二十二度一九分，東經一百十九度五七分
），未及進入我國臺灣地區領海，即遭海岸巡防警艇查獲，除當場自「展弘號」漁船
起出包括Davidoff、Mild Seven、Seven Star等品牌在內，共計五十四萬七千八百十
包，緝獲完稅價格為新臺幣（下同）八百七十七萬六千三百十二元之洋煙扣案外，並
扣得乙○○自大陸福建石井地區所購得之花生荖及麻花各一包（上開花生荖及麻花，
業經財政部高雄關稅局為沒入之處分確定，待執行）。
     理  由
一、訊據被告戊○○、丁○○、乙○○、丙○○及甲○○○○ ENRIQUE矢口否認前揭犯行
    ，就駕船航行至大陸地區部分，俱以因「展弘號」毀損嚴重，不得已始就近航往
    大陸福建石井修繕置辯；私運洋煙部分，則俱以接駁洋煙之不明船舶上有人生病
    ，亟須轉向他往就醫，遂託交代為保管，然未及交還即遭查獲置辯。
二、經查：
（一）前揭違反不得未經許可航行至大陸地區規定及私運洋煙之犯行，均據被告戊○○、丁○○、乙○○、丙○○及甲○○○○ ENRIQUE於警訊時坦承在卷，且互核相
      符，嗣被告五人於解送檢察官訊問時，除陳稱警訊所供無訛外，並再度供承犯
      行不諱。而參諸常情，被告五人驟遭查獲鉅量之未稅洋煙，於警方訊問時，諒
      不及權衡思索卸責之詞，較諸事後翻異，毋寧可採，且以被告五人之智慮，當
      知自白犯行之不利益，倘非事實，顯無為不利於己之供述之理。被告五人空言
      翻異，除無法為合情理之說明外，復未能提出任何之證據方法供本院調查審認
      ，本件查無可證明渠等事後更異之詞與事實相符，亦無可證明渠等之警訊及初
      次偵訊供述虛偽，自不得捨棄渠等初供，而為有利之認定。
（二）就從大陸地區私運洋煙進入臺灣地區之犯行，被告戊○○、丁○○、乙○○、
      丙○○及甲○○○○ ENRIQUE大抵略以：交託保管洋煙之不明船舶因故他往，未及
      交還即遭查獲置辯。惟被告五人所指之不明船舶，未有任何事證可供查考，已
      難信屬實。又本件未稅洋煙數量龐大，價值不菲，該私梟諒無輕易交託素昧平
      生之被告五人保管之可能，況被告五人見該數量龐大之洋煙，未循尋常正當管
      道運送或報關，就其應屬私貨，亦無諉為不知之理，被告五人不知趨吉避凶，
      明哲保身，甚而涉入其中，在在與情理相違，所辯要無可採。
（三）本件被告五人於前揭時地報關出海後，未有任何漁獲，僅直航大陸地區住宿遊
      樂，復於接駁滿載洋煙後，隨即起程返航，均為渠等所肯認。被告丁○○、乙○○、丙○○及甲○○○○ ENRIQUE等，既皆受僱在「展弘號」上提供勞務工作，
      乃渠等未有漁撈或其他正當作業，卻可得有款項之給付，就走私一節，自無不
      知情之可能，否則不啻坐領乾薪，顯違情理。再者，走私妨礙經濟秩序，乃政
      府嚴加查緝之犯罪行為，所從者，無不竭其思慮，極盡隱蔽之能事，以免曝露
      犯行。本件查獲之未稅洋煙數量龐大，價值高達數百萬元，倘遭緝獲查扣，損
      失慘重，有心非法從事走私者，自無糾同不具走私之意欲者上船，徒增該人因
      不欲同流合污，為求自保而告發致遭查緝之風險。又從臺灣駕駛漁船直航大陸
      地區，並自大陸地區接駁未稅洋煙運返，舉凡駕駛船舶及搬運入艙等，均乃直
      航大陸及走私犯行之構成要件行為，被告五人既均參與駕船及搬運私貨之行為
      ，足見被告五人間就前揭直航大陸及自大陸地區私運物品進入臺灣地區之犯行
      ，有犯意之聯絡及行為之分擔。
（四）本件走私未稅洋煙犯行之緝獲地點，為屏東小琉球外海約二十一浬處（北緯二
      十二度一九分，東經一百十九度五七分），有海岸巡防署海洋巡防總局第十四
      （恆春）海巡隊三五五○艇執行臨檢紀錄表可稽。上開經、緯度所標識之位置
      ，位在我國領海基點澎湖七美嶼至琉球嶼基線段外側十六浬，經內政部九十年
      五月二十九日台（九十）內地字第九○○八七五○號函覆明確。按中華民國主
      權及於領海、領海之上空、海床及其底土；中華民國領海為自基線起至其外側
      十二浬間之海域，中華民國領海及鄰接區法第二條、第三條定有明文。被告五
      人前揭自大陸地區私運物品返回臺灣地區之犯行，顯然尚未進入我國國境內。
（五）按中華民國船舶，非經主管機關許可，不得航行至大陸地區。而「大陸地區」
      ，指臺灣地區以外之中華民國領土；「臺灣地區」，則指臺灣、澎湖、金門、
      馬祖及政府統治權所及之其他地區。臺灣地區與大陸地區人民關係條例第二十
      八條第一項、第二條第一、二款分別定有明文。本件「展弘號」乃我國高雄港
      籍漁船，有船舶國籍證書影本一紙足憑，被告五人未經主管機關許可，逕自駕
      之航行至大陸福建石井港，除據渠等供承在卷外，並有被告乙○○購自該處之
      花生荖及麻花各一包扣案可稽，洵堪認定。
（六）按懲治走私條例所指之管制物品及其數額，依該條例第二條第四項規定，授權
      由行政院公告，同條例第十二條復規定，自大陸地區私運物品進入臺灣地區，
      以私運物品進口論。而行政院於七十九年三月三十日修正公告，同年四月一日
      起實施之懲治走私條例公告管制物品項目及其數額丁項明定：自淪陷區私運物
      品進入本國自由地區或自本國自由地區私運物品前往淪陷區，其所私運之物品
      ，以管制物品論，除屬於甲項及乙項之物品不限數額外，其餘以私運一項或數
      項，其總額由海關比照緝獲時之完稅價格計算，超過十萬元或重量達一千公斤
      者，以管制進出口物品論。本件被告五人自大陸地區走私未稅洋煙返回臺灣之
      行為，其所緝獲包括Davidoff、Mild Seven、Seven Star等品牌在內，核計數
      量為五十四萬七千八百十包之洋煙，完稅價格高達八百七十七萬六千三百十二
      元，據財政部高雄關稅局九十年七月四日關緝字第九○○六○六二二號函覆明
      確，上開洋煙自屬以管制進口物品論之物品。
（七）此外，本件被告五人前揭自大陸地區私運物品進入臺灣地區之犯行，復有扣案
      洋煙暨查獲違反臺灣省內菸酒專賣暫行條例案件扣押物品表一紙、現場私貨暨
      船舶照片四張、機漁船（含船員）進出港檢查表一紙在卷可考，事證明確，犯
      行均堪認定，應予依法論科。
三、核被告戊○○、丁○○、乙○○、丙○○、甲○○○○ ENRIQUE 等人所為，均係違反
    臺灣地區與大陸地區人民關係條例第二十八條第一項不得未經主管機關許可航行
    至大陸地區之規定，應依同條例第八十條第一項前段論處（起訴書漏引法條及論
    斷）；懲治走私條例第十二條、第二條第三項、第一項之準私運管制物品進口未
    遂罪。被告丁○○、乙○○、丙○○、甲○○○○ ENRIQUE 雖為船員，然與船長即被
    告戊○○間，就共同駕船航行前至大陸地區載運私貨返臺未遂之二犯行，俱有犯
    意聯絡及行為分擔，關於違反臺灣地區與大陸地區人民關係條例犯行部分，非僅
    聽命於被告戊○○之指揮而已，應依刑法第三十一條第一項之規定，併準私運管
    制物品進口未遂罪，均為共同正犯。被告五人所犯上開二罪間，有方法結果之牽
    連關係，應從較重之準私運管制物品進口未遂罪處斷。所犯自大陸地區私運逾公
    告數額之管制物品進入臺灣地區，以私運物品進口論之罪，業已裝載起運，著手
    走私行為之實施，然未及進入我國領海即遭緝獲，犯罪尚屬未遂，爰依刑法第二
    十六條前段之規定，按既遂犯之刑減輕之。
四、爰審酌被告五人均素行良好，渠等貪圖利益自大陸地區走私洋煙，影響國內經濟
    秩序，妨害國家稅收，本件走私之洋煙數量龐大，完稅價值高達八百七十餘萬元
    ，情節非輕，且被告五人犯後猶飾卸責，態度不佳，惟渠等參與之程度輕重有別
    及被告甲○○○○ ENRIQUE身為外籍漁工，自主脫離所僱漁船之抉擇，較常人薄弱等
    一切情狀，分別量處如主文所示之刑，以資懲儆。
五、被告丁○○、乙○○、丙○○前均未曾受有期徒刑以上刑之宣告，有臺灣屏東地
    方法院檢察署刑案資料查註紀錄表及本院全國前案紀錄表可佐，渠等因一時失慮
    致罹刑章，經此教訓，當知謹慎，信無再犯之虞，本院認渠等所受有期徒刑之宣
    告俱以暫不執行為適當，均併宣告緩刑五年，以啟自新。
六、扣案之洋煙五十四萬七千八百十包，未經行政機關為沒入之處分，為被告戊○○
    、丁○○、乙○○、丙○○、甲○○○○ ENRIQUE犯罪所得之物，縱另有貨主，基於
    共同犯罪行為應由共犯各負全部責任理論，應依刑法第三十八條第一項第三款之
    規定宣告沒收。
七、不另為無罪諭知部分：
（一）公訴意旨另以：(1)被告戊○○、丁○○、乙○○及甲○○○○ ENRIQUE四人，受不
      詳姓名綽號「李仔」者之託，於九十年二月六日駕駛「展弘號」漁船由高雄蚵
      仔寮港報關出海，前往大陸地區福建省石井港及外海，私運進口完稅價格超過
      十萬元之不詳品名菸類一千一百餘箱返回臺灣海域，再由不明膠筏接駁入境方
      式，非法將之私運進入屏東小琉球中華民國國境；(2)被告戊○○、丁○○、乙○○、丙○○及甲○○○○ ENRIQUE五人，同受不詳姓名綽號「李仔」者之託，復
      於同年三月二十一日駕駛「展弘號」漁船由高雄蚵仔寮港報關出海，前往大陸
      地區福建省石井港，私運品名不詳之菸類五百五十餘箱進入中華民國境，均涉
      有（準）走私罪嫌。
（二）按自大陸地區私運物品進入臺灣地區，以私運物品進口論者，以所私運物品之
      一項或數項，其總額由海關比照緝獲時之完稅價格計算，超過十萬元或重量達
      一千公斤者為要件。上開被訴事實，雖據被告戊○○、丁○○、乙○○、丙○○及甲○○○○ENRIQUE於警訊時供承在卷，然公訴上開意旨所指不詳品名菸類一
      千一百餘箱及五百五十餘箱，其裝箱單位數量及重量不明，無從推計全部確切
      重量是否已逾一千公斤。再者，本件因菸類品名不詳，完稅計價單位數量不明
      ，致海關無以核計其完稅價格，經財政部高雄關稅局前揭關緝字第九○○六○
      六二二號函以：未稅洋煙完稅價格之核計以「包」為計價單位，倘無品牌、規
      格等，則無法核算其完稅價格之意旨查覆在卷。公訴意旨逕認進口完稅價格超
      過十萬元一節，尚乏事證足憑。
（三）本件攸關犯罪成立與否之完稅價格或重量，既無證據足資為嚴格之證明，欲加
      認定已逾公告數額而屬管制進口之物品，證據顯然薄弱，尚難遽予認定各該被
      告等人有上開犯行，因公訴意旨認此與前揭論罪部分為連續犯，有裁判上一罪
      之關係，爰不另為無罪之諭知。
八、至臺灣臺南地方法院檢察署九十年度偵字第五八三七、六四四六號併案部分，應
    退還檢察官另行處理：
（一）臺灣臺南地方法院檢察署移送併辦意旨略以：戊○○及菲律賓籍漁工甲○○○○
      ENRIQUE，夥同船員陳永傳，於九十年五月十四日駕駛「展弘號」漁船，從高
      雄縣蚵仔寮漁港安檢站報關出港，航向我國臺灣地區領海外之台南安平外海約
      三十五浬，翌日（十五日）在該處自某不詳船舶接駁包括Davidoff、Mild
      Seven等品牌在內，共計二十八萬九千八百包之洋煙上船，並錨泊俟其他共同
      走私之船舶接運入境臺灣。嗣於同年月十八日下午十一時五十分許，適有黃明
      全駕駛膠筏前來接駁洋煙，然為海岸巡防警艇當場查獲，並扣得上開緝獲完稅
      價格為五百四十三萬六百二十六元之洋煙及「展弘號」漁船一艘，認涉有走私
      罪嫌，與前揭論罪科刑部分有連續犯之裁判上一罪關係。
（二）惟查：
    (1)併辦意旨所指戊○○及甲○○○○ ENRIQUE接駁私運洋煙之地點為臺南安平外海約
      三十五浬，依海岸巡防署海洋巡防總局第四（臺南）海巡隊五○○七艇執行臨
      檢紀錄表登載之位置為北緯二十二度三九分，東經一百十九度三九分，位在我
      國領海基點澎湖七美嶼至琉球嶼基線段外側十四浬，不屬我國十二浬領海，然
      在二十四浬鄰接區範圍內，經內政部九十年七月五日台（九十）內地字第九○
      一○三○五號函覆明確，足見案發海域非在我國領海範圍內，然亦非屬大陸地
      區海域。
    (2)不論遭緝獲之洋煙中或摻雜有仿冒品，該批洋煙既不出Davidoff、Mild Seven
      等非大陸地區產製之品牌，即無以推證係自大陸地區起運而來。且就該接駁不
      明船舶之資料，僅共犯陳永傳於警訊時供稱「向一艘自稱為基隆籍的生銹鐵殼
      船接駁」等語，亦乏事證認定係大陸地區船籍之船舶。
    (3)該批洋煙完稅價格高達五百四十三萬六百二十六元，依行政院公告實施之懲治
      走私條例公告管制物品項目及其數額丙項第一款規定，固屬懲治走私條例所規
      範禁止私運進口之管制物品，惟所涉者，應為懲治走私條例第二條第三項、第
      一項之走私未遂罪嫌。
    (4)按懲治走私條例第十二條、第二條第三項、第一項之準私運管制物品進口未遂
      罪（擬制之罪），與同條例第二條第三項、第一項之私運管制物品進口未遂罪
      （真正罪），其犯罪構成要件不同，不得成立連續犯（最高法院六十七年度第
      六次暨第七次刑事庭庭推總會議決議﹙一﹚參照），既非裁判上一罪，即非同
      一案件。
（三）被告戊○○甲○○○○ ENRIQUE上開所涉私運管制物品進口未遂罪嫌，雖經檢察官
      函請併辦，惟此項公函非訴訟上之請求，既與本案前揭有罪部分不生連續犯之
      裁判上一罪關係，自非本院可予審判，應退還檢察官另行處理，附此敘明。
據上論斷，應依臺灣地區與大陸地區人民關係條例第八十條第一項前段，懲治走私條
例第十一條、第十二條、第二條第三項、第一項，刑法第十一條前段、第二十八條、
第三十一條第一項、第五十五條、第二十六條前段、第七十四條第一款、第三十八條
第一項第三款，判決如主文。
中      華      民      國      九十      年      八    月      三十    日
                                          法  官  蔡憲德
右正本證明與原本無異。
對於本判決如有不服應於收受送達後十日內向本院提出上訴書狀上訴於台灣高等法院
高雄分院並按他造當事人之人數附具繕本。
                                          書記官  林鴻仁
中      華      民      國      九十      年      八     月      三十   日
附錄本案論罪科刑法條
臺灣地區與大陸地區人民關係條例
第二十八條第一項：
  中華民國船舶、航空器及其他運輸工具，非經主管機關許可，不得航行至大陸地區
  。
第八十條第一項：
  中華民國船舶、航空器或其他運輸工具所有人、營運人或船長、機長、其他運輸工
  具駕駛人違反第二十八條第一項規定航行至大陸地區者，處三年以下有期徒刑、拘
  役或科或併科新臺幣一百萬元以上一千五百萬元以下罰金。但航行至大陸地區行為
  係出於船長或機長或其他運輸工具駕駛人自行決定者，處罰船長或機長或駕駛人。
懲治走私條例
第二條：
  私運管制物品進口、出口逾公告數額者，處七年以下有期徒刑，得併科七千元以下
  罰金。
  以犯前項之罪為常業者，處三年以上十年以下有期徒刑，得併科一萬元以下罰金。
  第一項之未遂犯罰之。
  第一項所稱管制物品及其數額，由行政院公告之。
第十二條：
  自大陸地區私運物品進入台灣地區，或自台灣地區私運物品前往大陸地區者，以私
  運物品進口、出口論，適用本條例規定處斷。


司法院資訊處製作；財團法人民間司法改革基金會備份。
